最高法院刑事判決　　　　　　九十六年度台上字第四０七二號
上　訴　人　甲○○
　　　　　　　　　　18弄2號3樓
上列上訴人因違反槍砲彈藥刀械管制條例等罪案件，不服臺灣高
等法院中華民國九十三年八月十八日第二審判決（九十三年度上
訴字第一六六一號，起訴案號：臺灣士林地方法院檢察署九十二
年度偵字第五四０一號），提起上訴，本院判決如下：
    主  文
原判決關於未經許可，持有可發射子彈，具有殺傷力之改造槍枝
部分撤銷，發回臺灣高等法院。
其他上訴駁回。
    理　由
一、撤銷發回（未經許可，持有可發射子彈，具有殺傷力之改造
槍枝）部分：
本件原判決關於未經許可，持有可發射子彈，具有殺傷力之改造
槍枝部分，維持第一審論處上訴人甲○○未經許可，持有可發射
子彈，具有殺傷力之改造槍枝罪（處有期徒刑一年，併科罰金新
臺幣一萬元），駁回上訴人在第二審此部分之上訴；固非無見。
惟查：原判決於事實欄二、認定：「甲○○明知具有殺傷力之各
式槍砲及武士刀未經中央主管機關許可，不得持有，竟未經許可
，先於民國九十二年二月初某日，在臺北縣三重市○○街購入並
持有仿ＣＯＬＴ廠半自動手槍製造可發射子彈具有殺傷力之槍枝
一把予以持有」（原判決正本第一頁至第二頁）；於理由欄二、
(四)說明：「被告就該槍枝係在上開玩具店中所購買，經證人即與
被告同車之陳冠任證述在卷……證人即上開玩具店老闆詹惠蘭於
原審（指第一審，下同）稱：『該把槍不能打ＢＢ彈，因為裡面
有加阻鐵，阻鐵不能拿掉，所以不能打ＢＢ彈』……鑑定人黃國
政於原審證稱：『只要把華山出廠之玩具槍之阻鐵取出即具有殺
傷力』，……雖然被告於偵訊時曾供稱：『手槍原有一鐵片，我
將它取出』，惟並無其他輔以取出阻鐵之工具扣案可佐，難以被
告此部分之自白即認被告自行取出阻鐵，而認定被告改造槍枝。
又被告於原審審理中辯稱，係販賣槍枝之男老板取出云云。但並
無其他證據足以佐證，自不能單憑被告之供述，即指該阻鐵係店
中男老板所取出。則阻鐵到底係何人取出，即屬無從認定。然參
以被告於警詢中所供，問：『其身上所起出之槍械是否可以擊發
』，其答『可以』，再詢以『為何會攜帶這些器具』，其答『要
至山上打飛鼠』，及被告於原審審理中供稱：『有持該把槍來打
飛鼠，並沒打中』，可知該槍枝之阻鐵在被告持有時，業已取出
，具有殺傷力，不論該阻鐵是何人取出，均不影響被告持有具殺
傷力槍枝之認定……該槍枝既經鑑定具有殺傷力，不以被告使用
之底火僅有一成，即認定該槍枝無殺傷力，被告所辯並無可採」
（原判決正本第五頁至第六頁）。依原判決上開理由論述，認定
扣案之玩具槍，如阻鐵取出即具殺傷力。然原判決事實既認定上
訴人明知未經許可不得持有具有殺傷力之各式槍枝，而向上開玩
具店購入並持有扣案具有殺傷力之槍枝，似認上訴人購入時該槍
已具殺傷力，即阻鐵業已取出；但上引理由又說明無從認扣案槍
枝內之阻鐵係玩具店老板取出，似又認扣案槍枝於上訴人自玩具
店購入時，阻鐵尚未取出，其事實之認定與理由說明互不相符，
自有判決理由矛盾之違法。又依卷內資料，證人詹惠蘭於第一審
審理中供稱：「是的，而且玩具槍管都有阻塞，臺灣的都有規定
，除非是灌瓦斯打ＢＢ彈就沒有阻塞」、「（如果不是打ＢＢ彈
的槍，槍管就是阻塞？）對，這樣才可以賣」、「（買到槍的人
是否可以把阻鐵拿掉？）這樣就犯法，我們不可能幫客人這樣做
」等語（第一審卷第十七頁、第十八頁）；上訴人於偵查中供稱
：「（手槍是否有改造過？）手槍原有一鐵片，我將他取出」等
語，於第一審審理中供稱：「（偵訊中表示手槍本來有鐵片，但
是你把它取出來？）當時是老板抽掉了的」、「（當時係表示是
你抽掉鐵片的，何以當時未表示係老闆抽掉？）實際上係老闆抽
掉的」等語（核退字第三三九號卷第十頁，第一審卷第二十七頁
、第二十八頁），實情如何？攸關上訴人應負之罪責，原判決未
深入究明釐清，遽行判決，亦有違誤。綜上，應認原判決關於未
經許可，持有可發射子彈，具有殺傷力之改造槍枝部分，有撤銷
發回之原因。
二、駁回（未經許可，攜帶刀械）部分：
按刑事訴訟法第三百七十六條所列各罪之案件，經第二審判決者
，不得上訴於第三審法院，法有明文。原判決認上訴人另行起意
於夜間及公共場所，未經許可，攜帶刀械，而論處槍砲彈藥刀械
管制條例第十五條第一款、第二款罪刑部分（處有期徒刑三月）
，該罪核屬刑事訴訟法第三百七十六條第一款之案件，既經第二
審判決，自不得上訴於第三審法院，上訴人竟復就此部分一併提
起上訴，顯為法所不許，亦應予駁回。
又未經許可持有管制之刀械、槍枝，一經持有，犯罪即已成立。
原判決認定上訴人於未經許可，持有前開槍枝後，再未經許可，
持有武士刀，為另行起意，因而分論併罰，於法並無不合。上訴
意旨指其同時被查獲持有槍枝、刀械，所犯二罪為想像競合關係
，全部均得提起上訴，自屬誤會，併予敘明。
據上論結，應依刑事訴訟法第三百九十七條、第四百零一條、第
三百九十五條前段，判決如主文。
中    華    民    國  九十六  年    七    月  二十六  日
                      最高法院刑事第十一庭
                          審判長法官  林　永　茂
                                法官  洪　文　章
                                法官  蘇　振　堂
                                法官  蕭　仰　歸
                                法官  何　菁　莪
      本件正本證明與原本無異
                                      書  記  官
中　　華　　民　　國　九十六　年　　八　　月　　一　　日
                                                Ａ
